【裁判字號】    98,易,1136
【裁判日期】    980205
【裁判案由】    竊盜
【裁判全文】
臺灣屏東地方法院刑事判決              98年度易字第1136號
公  訴  人  臺灣屏東地方法院檢察署檢察官
被      告  丁○○
上列被告因竊盜案件，經檢察官提起公訴（98年度偵字第7574號
），本院判決如下：
    主  文
丁○○犯侵占離本人持有物罪，處罰金新臺幣陸仟元，罰金如易
服勞役，以新臺幣貳仟元折算壹日。
    事  實
一、丁○○於民國98年10月8 日中午12時30分許，前往屏東縣長
    治鄉○○路150 之4 號工廠附近，已預見該處之臺灣電力股
    份有限公司所有之高壓變電箱底座1 個、變壓氣箱油紙4 公
    斤、電線皮3 公斤等物顯因失竊而脫離本人所持有之物，（
    上開物品經甲○○於98年10月7 日晚上11時許，在屏東縣長
    治鄉○○路150 之4 號，以工具竊取得手後，棄置該處），
    猶意圖為自己不法之所有，將前揭物品侵占入己。嗣於同年
    10月9 日上午6 時許，在屏東縣鹽埔鄉○○路55號住處前，
    因行跡可疑為警盤查，經丁○○同意搜索，在其上址住處內
    扣得前揭脫離本人所持有之物，因而查獲上情。
二、案經屏東縣警察局里港分局報告臺灣屏東地方法院檢察署檢
    察官偵查起訴。
    理  由
壹、證據能力部分：
    按被告以外之人於審判外之陳述，雖不符刑事訴訟法第159
    條之1 至第159 條之4 之規定，而經當事人於審判程序同意
    作為證據，法院審酌該言詞陳述或書面陳述作成時之情況，
    認為適當者，亦得為證據。當事人、代理人或辯護人於法院
    調查時知有第159 條第1 項不得為證據之情形，而未於言詞
    辯論終結前聲明異議者，視為有前項之同意，同法第159 條
    之5 第1 、2 項定有明文。立法意旨在於傳聞證據未經當事
    人之反對詰問予以核實，原則上先予排除，惟若當事人已放
    棄反對詰問權，於審判程序中表明同意該等傳聞證據可作為
    證據，基於尊重當事人對傳聞證據之處分權，及證據資料愈
    豐富，愈有助於真實發見之理念，且強化言詞辯論主義，使
    訴訟程序得以順暢進行，上開傳聞證據亦均具有證據能力。
    查本案據以認定被告丁○○犯罪事實存否之被告以外之人之
    言詞或書面陳述，被告、檢察官於本院審理時，或同意作為
    證據，或於本院言詞辯論終結前，均未聲明異議，而本院審
    酌該言詞陳述及書面陳述作成之情況，未見有何不適當之情
    形，故依前開規定，均得為證據。
貳、實體部分：
一、上開犯罪事實，業據被告丁○○於本院審理時坦白承認（參
    本院卷第70頁背面），核與證人甲○○及證人即臺灣電力股
    份有限公司配電技術人員乙○○各於本院審理中所證情節相
    符（分別參本院卷第45頁背面至第46頁背面、第66至67頁）
    。此外，並有搜索扣押筆錄、扣押物品目錄表、贓物認領保
    管單等在卷可證（見警卷第14至21頁）。從而，本件事證明
    確，被告犯行堪予認定。
二、核被告丁○○所為，係犯刑法第337 條之侵占離本人所持有
    之物罪。按「侵占離本人持有之物罪」之行為人，對該物並
    未先具有委任管理等持有之關係，此與其他類型之侵占罪不
    同，而與「竊盜罪」相同，且所謂「侵占」與「竊盜」，俱
    以不法手段占有領得財物，其客觀構成要件之主要事實雷同
    ，2 罪復同以為自己或第三人不法之所有為主觀要件，同以
    他人之財物為客體，同為侵害財產法益之犯罪，罪質尚無差
    異，應認為具有同一性（最高法院86年度台非字第187 號、
    88年度台非字第350 號判決意旨參照）。經查，本件臺灣電
    力股份有限公司所有設在屏東縣長治鄉○○路150 之4 號旁
    高朗幹49R9L2-1電線桿上之變電箱2 個，前經甲○○於98年
    10 月7日晚上11時許，攀附電線桿，拆卸竊取得手後，隨即
    持工具拆卸變電箱底座、外殼，並其內線圈、線頭載運至資
    源回收場變賣等情，業據證人甲○○於本院審理中證述明確
    （參本院卷第66至67頁）；且甲○○業因竊取上開變電箱內
    線圈、線頭等物，經本院審認係犯電業法第105 條、刑法第
    321 條第1 項第3 款之攜帶兇器加重竊盜罪，以98年度易字
    第11 14 號判決判處罪刑在案，有上開判決附卷可考（參本
    院卷第59至60頁）；復依證人甲○○於本院審理中證述：底
    座亦係伊所拆卸，因騎乘機車不方便載運，故未併同載離底
    座及變電箱外殼等物。於拆解變電箱內之線圈後，餘物品均
    留在原處，未想過再返回拾取。於行竊翌日之中午時分，伊
    與被告聊天之際，因悉被告從事廢棄物之撿拾，曾提及屏東
    縣長治鄉○○路150 之4 號工廠有物品可供撿拾；該工廠已
    無門扇，電線桿附近均係空地，任何人均能自由來去等語明
    確（參本院卷第66頁背面至67頁）；證人乙○○亦於本院審
    理中證述：無至屏東縣長治鄉○○路150 之4 號定期檢修，
    僅經通報有問題時，始會派員前往察看；該處附近電線曾失
    竊，時間約在半年前，係其他同事負責處理，伊於本件案發
    前未曾至該處檢查。變電箱重量約400 餘公斤，如未使用吊
    車應無法搬運，然外殼部分僅約40公斤，一般人應可搬移等
    語綦詳（參本院卷第45頁背面、第46頁背面至第47頁）；另
    證人即本案查獲警員丙○○亦於本院審理中結陳：前於98年
    10月間，任職屏東縣警察局里港分局鹽埔分駐所，係於執行
    深夜肅竊勤務時查獲本件被告竊盜犯行，斯時在被告住處外
    發現電線，遂予盤查，清查被告住處後，至竊盜現場比對，
    發現應係臺灣電力股份有限公司所有物品。因屏東縣長治鄉
    ○○路150 之4 號工廠屬交界地帶，情況較為複雜，每日均
    會繞往該處巡邏。本件經移送被告竊盜地點係一廢棄工廠，
    查獲之前廢棄已久，因無門禁或大門、鐵門等物可供間隔，
    任何人應可自由進出。變電箱外殼係在現場扣得，非在被告
    住處扣案，係因未見箱內線圈，又在被告住處扣得相關物品
    ，故認被告在電線桿上架設可供攀爬之鐵桿，進而竊取變電
    箱，箱殼或因有臺灣電力股份有限公司之清楚標示，不易銷
    贓，而留在現場。事後伊承辦甲○○之竊案，因見甲○○住
    處有變電箱連結器，且渠承認竊盜，表示取走變電箱內之線
    圈後，其餘物品均留置現場，方知移送被告竊盜部分或屬誤
    認等語（參本院卷第67頁背面至第68頁背面）。又上址附近
    確呈廢棄、無人管理狀態，有現場照片在卷足憑（見警卷第
    31至32、36頁）；另設立登記在屏東縣長治鄉○○路150 之
    4 號營業之富貴興企業有限公司，早於97年8 月20日申請停
    業在案；該公司於本件案發時間係門戶敞開貌，內部幾無陳
    設、雜物零散，廢棄多時灼然可見，亦有該公司建築物照片
    及經濟部公司基本登記資料可佐（見警卷第41頁、本院卷第
    77頁）。則本件起訴被告竊盜之變電箱底座、電線皮及變壓
    器箱油紙等物，早經甲○○於竊取變電箱時，併同遭竊。而
    變電箱重量約400 餘公斤，體積龐大，且原裝置在電線桿上
    距離地面有相當距離處，本須吊車始得搬運等情，業距證人
    乙○○於本院審理時證陳明確（參本院卷第46頁背面），並
    有上開現場照片可佐（見警卷第29、33、35頁）；即應須耗
    費相當之人力、時間、工具，始能將上開物品拆下，固可認
    該等變電箱裝置在電線桿上期間，屬於臺灣電力股份有限公
    司支配管領狀態；然以證人乙○○前揭證述內容，可知臺灣
    電力股份有限公司未在該處安排定期檢修，且無供電問題或
    竊案通報，亦不會派員前往，於本案查獲前之最近1 次察看
    ，業距半年時間；則足認該等變電箱經甲○○拆解放置地面
    後，應已瓦解臺灣電力股份有限公司對於該等財產之監督支
    配能力無疑。嗣甲○○將該變電箱解體，取走其內線圈，並
    將變電箱底座、電線皮及變壓器箱油紙等物，棄置在任何人
    可隨意出入之場地，使處於不特定人得隨時拾取之狀態，該
    等物品當已脫離本人即臺灣電力股份有限公司持有。準此，
    被告在此情形下，明知上開物品仍具有價值，且為臺灣電力
    股份有限公司所有，衡無拋棄所有權之意，其猶予拾取，據
    為己有，所為自係犯侵占離本人所持有之物罪。檢察官起訴
    認被告涉有刑法第320 條之竊盜罪嫌，容有未洽；惟參照上
    開判決意旨，起訴之基本社會事實應屬同一，爰依法變更起
    訴法條，予以審理。另甲○○竊取上開物品後棄置在該無人
    管理、任何人得自由出入處，無意再度拿取，顯無續予支配
    該等物品之情；其告知被告可至上址撿拾物品，亦無預期被
    告是否確實前往，抑或由他人拾取其所棄置之物；可知甲○○當無意將前揭變電箱底座、電線皮及變壓器箱油紙等物移
    轉支配予被告，是上開物品固屬失竊贓物，然竊盜行為人既
    無交付贓物之意，被告亦非基於收受贓物之犯意而拾取占有
    上開物品，核與收受贓物罪之構成要件有間，附此敘明。至
    起訴意旨尚認被告竊盜臺灣電力股份有限公司所有變電箱2
    具之犯行部分，因以證人甲○○、蔡富貴於本院審理中所為
    前述證詞，足認該變電箱2 個均係甲○○所竊取，其內線圈
    亦在甲○○處扣案，箱殼則銷贓不易，而經棄置原地；此外
    ，復查無其他積極證據可資證明被告竊盜或侵占上開變電箱
    之犯行；因此部分業經公訴人當庭減縮犯罪事實如事實欄所
    載（參本院卷第69頁），爰毋庸就該部分不另為無罪之諭知
    ，特此敘明。
三、爰審酌被告未循正當途徑賺取財物，任意侵占脫離臺灣電力
    股份有限公司本人持有之物，增加被害人尋回被害財物之困
    難性，其舉雖非電業法第105 條所繩竊盜或損壞行為，仍不
    免對於臺灣電力股份有限公司持續供電造成不便，甚有不該
    ，前曾因竊盜、贓物等犯行，經判處罪刑確定，有臺灣高等
    法院被告前案紀錄表在卷可證，猶為本件性質相類之財產犯
    罪，難認其已因前案而知所警惕、慎行；惟考量其犯後坦承
    犯行，態度尚可，其侵占之物品價值如作廢棄物變賣，所得
    有限，惡性非重，且上開贓物業經被害人領回，犯罪所生實
    害已有降低等一切情狀，量處如主文所示之刑，併斟酌前開
    犯罪情狀，諭知如主文所示之易服勞役折算標準。至扣案毒
    品吸食器、殘渣袋、挑食器及油壓剪、小刀、鐵鎚、鐵撬及
    棉質手套等物，固為被告所有，然客觀上或與侵占犯行無關
    、或非其侵占行為所用之物，爰均不予宣告沒收。
據上論斷，應依刑事訴訟法第299 條第1 項前段、第300 條，刑
法第337 條、第42條第3 項前段，刑法施行法第1 條之1 ，判決
如主文。
本案經檢察官潘國威到庭執行職務。
中    華    民    國    98    年    2     月    5     日
                  刑事第三庭    法  官  戴韻玲
以上正本證明與原本無異。
如不服本判決應於收受判決後10日內向本院提出上訴書狀，並應
敘述具體理由；其未敘述上訴理由者，應於上訴期間屆滿後20日
內向本院補提理由書（均須按他造當事人之人數附繕本）「切勿
逕送上級法院」。
中    華    民    國    99    年    2     月    5     日
                                書記官  張語恬
附錄法條
刑法第337條：
意圖為自己或第三人不法之所有，而侵占遺失物、漂流物或其他
離本人所持有之物者，處500 元以下罰金。

司法院資訊處製作；財團法人民間司法改革基金會備份。
